【裁判字號】    98,消債抗,38
【裁判日期】    980710
【裁判案由】    更生
【裁判全文】
臺灣桃園地方法院民事裁定            98年度消債抗字第38號
抗  告  人  甲○○
訴訟代理人  李宏文律師
上列抗告人因消費者債務清理事件聲請更生，對於民國98年2 月
24日本院97年度消債更字第970 號裁定提起抗告，本院裁定如下
：
    主  文
原裁定廢棄。
    理  由
一、抗告意旨略以：抗告人積欠銀行債務，於民國95年8 月間協
    商當時，因債權人之員工不斷來電鼓吹，終日騷擾，軟硬兼
    施，或謂未達成協商將繼續疲勞催收，或謂倘不接受該優惠
    方案將回復原來高利率云云，抗告人為保持信用紀錄，迫於
    無奈不得已而接受協商條件，還款金額高達每月新台幣（下
    同）24,402元，以抗告人從未履行協商條件可得知該協商方
    案之還款金額確非抗告人所能負擔。且抗告人現時每月之薪
    資收入僅約36,000元，已較協商時每月薪資約40,000元減少
    ，況且抗告人還要養家活口，乃原裁定卻稱抗告人收入未有
    明顯變化，應有誤會；原協商條件已超過抗告人所能負擔，
    而此事由並非抗告人主觀上不履行協議，實係客觀上有不可
    歸責之事由所致，是原裁定未加以詳查而駁回更生之聲請，
    為此提起本件抗告，並聲明原裁定廢棄等語。
二、按債務人不能清償債務或有不能清償之虞者，得依本條例所
    定更生或清算程序，清理其債務，消費者債務清理條例第3
    條定有明文。次按債務人無擔保或無優先權之債務總額未逾
    1,200 萬元者，於法院裁定開始清算程序或宣告破產前，得
    向法院聲請更生，同條例第42條第1 項亦有明文。所謂不能
    清償債務，係指支付不能或停止支付而言。支付不能，則係
    指債務人欠缺清償資力，對於已屆清償期，且已受請求之債
    務之全部或主要部分，預見其為一般且繼續的不能清償之財
    產狀態，而債務人有無支付不能之更生或清算原因，係以裁
    定時債務人之經濟狀況為準。
三、經查：
  (一)抗告人之負債為1,952,132 元，以現有資產，無法清償所有
    債務，有財產及收入狀況說明書、債權人、債務人清冊、財
    產歸屬資料清單、95年、96年度綜合所得稅資料清單可參，
    其於95年8 月間依中華民國銀行公會會員辦理消費金融案件
    無擔保債務協商機制，與最大債權銀行台新銀行成立協商每
    月償還24,402元，亦有協議書影本可稽，而抗告人現任職於
    台塑汽車貨運股份有限公司，每月收入約36,000元，亦有薪
    資工作檔輸入作業單可證，抗告人於96年2 月間離婚後，經
    本院判決須每月支出子女之扶養費9,000 元，有本院96年度
    監字第80號判決書可考，另依行政院主計處公告之最低生活
    費（以每年家庭收支調查，計算出平均每人每月消費支出之
    60 %為最低生活費），台灣省（含桃園縣）平均每人每月最
    低生活費於96年為9,509 元、97年為9,829 元，是以抗告人
    之薪資收入36,000元，扣除支付個人一般日常生活費用約9,
    829 元及支付子女每月扶養費9,000 元後，僅餘17,171元，
    顯然無法支應協商債務每月應清償24,402元之債務，而抗告
    人又無其他資產可清償債務，可見其無法履行協商方案，是
    以抗告人現時之經濟情況衡之，顯屬不能清償。
  (二)雖抗告人於更生聲請前曾與債權人成立協商，然抗告人所以
    同意上開協商，係因抗告人一時之疏慮，或無從選擇或迫於
    現實因素而勉強同意，致達成協商，但此已難期待抗告人事
    後能確實依約履行；而抗告人事後有上開情事致其履行協商
    內容有重大困難，是否係因不可歸責於己之事由所致，並非
    無疑，抗告意旨，執以指摘原裁定不當，求予廢棄，非無理
    由。
四、據上論結，本件抗告為有理由，爰依消費者債務清理條例第
    15條、民事訴訟法第492 條，裁定如主文。
中    華    民    國    98    年    7     月    10    日
            民事第一庭  審判長法  官  郭琇玲
                              法  官  吳爭奇
                              法  官  潘進柳
上為正本係照原本作成
本裁定不得抗告
中    華    民    國    98    年    7     月    10    日
                              書記官  谷貞豫


司法院資訊處製作；財團法人民間司法改革基金會備份。
